【裁判字號】    97,上訴,5848
【裁判日期】    980119
【裁判案由】    違反槍砲彈藥刀械管制條例
【裁判全文】
臺灣高等法院刑事判決                97年度上訴字第5848號
上  訴  人  臺灣桃園地方法院檢察署檢察官
被      告  甲○○
                    （另案於臺灣臺北監獄執行中）
指定辯護人  本院公設辯護人 王永炫
上列上訴人因被告違反槍砲彈藥刀械管制條例案件，不服臺灣桃
園地方法院97年度訴字第414號，中華民國97年10月21日第一審
判決（起訴案號：臺灣桃園地方法院檢察署96年度偵字第28519
號），提起上訴，本院判決如下：
    主  文
上訴駁回。
    理  由
一、公訴意旨略以：被告甲○○明知槍械係政府明令管制，非經
    許可不得擅自持有，竟於民國93年前某日，在臺灣地區某不
    詳處所，取得可發射子彈、具殺傷力之仿COLT廠半自動手槍
    製造之改造手槍1枝（含彈匣1個，槍枝管制編號0000000000
    號），未經許可而無故持有之。嗣於93年中某日，在桃園縣
    楊梅鎮○○路某處，將上開手槍遺留在友人陳怡強（收受、
    持有槍枝部分，業經臺灣桃園地方法院以96年度訴字第892
    號判處有期徒刑3年6月，陳怡強不服，提出上訴，嗣撤回上
    訴而確定在案）車上，因陳怡強於96年2月19日下午4時30分
    許，在桃園縣楊梅鎮○○街12號前，為警查獲持有上開手槍
    及土造子彈3顆（經鑑定不具殺傷力），而查悉上情。因認
    被告涉犯修正前槍砲彈藥刀械管制條例第11條第4項之未經
    許可，持有具有殺傷力之改造手槍罪嫌云云。
二、按犯罪事實應依證據認定之，無證據不得認定其犯罪事實。
    又不能證明被告犯罪者，應諭知無罪之判決，刑事訴訟法第
    154條第2項、第301條第1項分別定有明文。再按，事實之認
    定，應憑證據，如未能發現相當證據，或證據不足以證明，
    自不能以推測或擬制之方法，為裁判基礎；且認定不利於被
    告之事實須依積極證據，苟積極證據不足為不利於被告事實
    之認定時，即應為有利於被告之認定；另認定犯罪事實所憑
    之證據，雖不以直接證據為限，間接證據亦包括在內，然無
    論直接證據或間接證據，其為訴訟上之證明，須於通常一般
    之人均不致有所懷疑，而得確信其為真實之程度者，始得據
    之為有罪之認定，倘其證明尚未達到此一程度，而有合理之
    懷疑存在，無從使事實審法院得有罪之確信時，即應由法院
    為諭知被告無罪之判決（最高法院40年臺上字第86號、30年
    年上字第816號、76年臺上字第4986號判例參照）。
三、證據能力方面：
    法院所引下述證據資料，查無顯不可信情況，檢察官及被告
    甲○○、辯護人於本院審理時，復不爭執該等之證據能力，
    本院審酌該等證據作成狀況，亦認為適當，依刑事訴訟法第
    159條之5第2項、第1項規定，應認均有證據能力。
四、公訴人認被告涉有持有具殺傷力之改造手槍罪嫌，係以被告
    之供述、證人陳怡強之證述、內政部警政署刑事警察局96年
    3月26日刑鑑字第0960036761號槍彈鑑定書及扣案之改造手
    槍1支，為主要論據。然訊據被告堅詞否認持有扣案之改造
    手槍犯行，辯稱：陳怡強所述不實，伊並沒有交槍給陳怡強
    ，如果該手槍係伊的，為何3年多都沒有聯絡要還，且伊也
    會擔心，也會聯絡陳怡強要取回等語。經查：
  (一)證人陳怡強於96年2月19日下午4時30分許，在桃園縣楊梅鎮
    ○○街12號前，為警查扣持有手槍1枝，該手槍經送內政部
    警政署刑事警察局以「性能檢驗法」鑑定結果，認送鑑手槍
    1枝（槍枝管制編號：0000000000號），係仿COLT廠半自動
    手槍製造之槍枝，換裝土造金屬槍管而成之改造手槍，槍枝
    性能良好，可供擊發適用子彈使用，認具殺傷力等情，有內
    政部警政署刑事警察局96年3月26日刑鑑字第0960036761號
    槍彈鑑定書1份在卷可稽（第4580號偵卷第37至40頁），堪
    認證人陳怡強持有之前揭手槍確為具有殺傷力之改造手槍無
    訛。
  (二)關於前開扣案改造手槍1枝之來源，證人陳怡強固於96年10
    月12日檢察官訊問時結證稱：93年暑假間，被告在楊梅住處
    附近向伊借車，伊不知道被告要去何處，後來被告將車開來
    伊楊新北路的住處，伊再載被告回家，被告回去之後，伊就
    發現被告把槍枝遺留在伊車上，伊之前就有說過槍枝是被告
    留下來的，也知道被告一定不會承認，伊上訴到高等法院，
    法官傳喚被告，被告也是沒有承認云云（第1401號他字卷第
    33至34頁）；在原審時亦證述：扣案手槍係93年間被告在伊
    車上留下來的，當時被告叫伊在楊梅街上載他回家，後來在
    回家路上，伊在車上副駕駛座下方地板發現手槍，伊雖然沒
    有親眼看到被告將手槍放在車上，但是因為伊知道被告有在
    玩手槍，所以推斷手槍係被告的。之後伊即將該手槍留下來
    ，被告也知道手槍在伊這裡，但是被告沒有向伊要回云云（
    原審卷第64至68頁）。由證人陳怡強上揭證述可知，其並未
    親見被告持有扣案之改造手槍，僅係以其與被告之交往情形
    ，及發現扣案改造手槍時之情狀，即推認扣案改造手槍係屬
    被告所有，已係出於臆測之詞而難遽採。再佐以證人陳怡強
    於原審亦證稱：伊當時有被告的行動電話，與被告平均一週
    也會見面一次等情，倘證人陳怡強於搭載被告後，發現其車
    內出現政府嚴予查禁，非經許可不得擅自持有之槍枝時，經
    其判斷認該手槍應係被告遺忘在其車上之物，衡情證人陳怡
    強自應迅速聯絡被告取回，以免己身因持有該槍枝而觸法，
    然證人陳怡強竟未與被告聯繫令被告取回，仍置於自己實力
    支配下長達2年餘，顯非情理之常。再者，若被告攜帶扣案
    改造手槍搭乘證人陳怡強駕駛之車輛，下車後必然發現遺失
    槍枝，豈有可能未向證人陳怡強詢問、取回之理，是證人陳
    怡強前揭證述取得扣案改造手槍之經過，難謂尋常。
  (三)況證人陳怡強於96年2月19日甫為警查獲時先供稱：伊係從
    玩具模型店自己買玩具模型槍，然後向朋友「阿輝」借鑽床
    打通槍管云云；同日檢察官訊問時則陳稱：扣案手槍係伊5
    年前在中壢市大江購物中心買的，當時伊買的是模型手槍，
    買回來後，即向朋友借鑽臺在楊梅鎮○○街18巷12號將之改
    造云云（第4580號偵卷第8至11、34至36頁）。可見證人陳
    怡強於查獲之初並未向查獲警員或檢察官陳明槍枝來源係被
    告所遺留。雖證人陳怡強於96年2月19日檢察官向原審法院
    聲請羈押，法官訊問後裁定羈押時，改供陳：「法官我現在
    要講實話，我希望法官能給我機會，這把槍的來源是從朋友
    那邊拿來的，朋友住在楊梅鎮高山頂，詳細地址我不清楚，
    朋友叫甲○○，他在前年拿給我的，我是先跟他要槍的主體
    ，後來隔了一陣子我跟他要槍管，這槍管是已經鑽好孔的，
    我自己將它安裝好的。子彈也是他給我的，他總共給過我8
    釐米的子彈及6釐米的子彈，自己沒有用就有些丟掉」、「
    我不知道罪那麼重，我原本想要自己擔下來」云云（第147
    號聲羈卷第16頁）。惟證人陳怡強若係於法官裁定羈押後，
    始知悉持有槍枝之罪刑甚重，不願包庇被告，而將「實情」
    供出，何以其供出取得扣案槍枝情節，亦與其後所稱：係被
    告乘坐伊車輛，將槍枝留在伊車上云云，並不相符？故證人
    陳怡強既有以供出槍枝來源尋求減刑之危險，其證言之憑信
    性即容有疑問，且其前後所述又非無瑕疵可指，尚無從逕依
    證人陳怡強之單方面指述，而為不利被告之認定。
  (四)至被告供述其於93年間多在桃園縣楊梅鎮○○路一帶活動一
    節，固與證人陳怡強證述被告將扣案手槍遺留在其車輛內之
    地點相符，惟被告之住所位於桃園縣楊梅鎮○○路116號，
    則桃園縣楊梅鎮○○路附近為被告之活動範圍，自屬當然，
    而證人陳怡強與被告既係朋友關係，其知悉被告住處或瞭解
    被告之生活範圍，亦不足為奇，實難以被告此部分供述，認
    係證人陳怡強上開有瑕疵證言之補強證據，而遽入被告於罪
    。
五、綜上所述，本件依公訴人所提出之證據，尚未達於通常一般
    之人均不致有所懷疑，得確信其為真實之程度，而有合理之
    懷疑存在，本院無從形成有罪之確信。此外，復查無其他積
    極證據足資證明被告確有公訴意旨所指之未經許可持有具有
    殺傷力之改造手槍犯行，應認不能證明被告犯罪。
六、原審以檢察官所提之證據不足證明被告犯罪，依法諭知無罪
    判決，經核並無不合。檢察官上訴以證人陳怡強上揭取得扣
    案槍枝經過及細節之證詞，認其與被告並無恩怨，當無設詞
    誣陷被告之理。且被告於檢察官偵訊先供稱並不認識陳怡強
    云云，而於原審反可清楚說明陳怡強係從事駕駛計程車業務
    ，顯見被告與陳怡強為舊識，被告係為迴避自己曾乘坐陳怡
    強所駕駛之車輛乙節始為前開辯詞云云，指摘原判決不當。
    惟按事實審法院對於證據之取捨，依法雖有自由判斷之權，
    然積極證據不足證明犯罪事實時，被告之抗辯或反證縱屬虛
    偽，仍不能以此資為積極證據應予採信之理由（最高法院30
    年上字第482號判例意旨可參）。故縱被告於偵訊時否認認
    識陳怡強之供述係屬虛偽，然揆諸上揭判例意旨，尚不得以
    此認為係屬積極證據。此外，證人陳怡強之證詞不可採信之
    理由，已詳如前述，檢察官猶執前詞提起上訴，為無理由，
    應予駁回。
據上論斷，應依刑事訴訟法第368條，判決如主文。
本案經檢察官謝英民到庭執行職務。
中    華    民    國    98    年    1     月    19    日
                  刑事第二庭審判長法  官  洪光燦
                                  法  官  李麗玲
                                  法  官  林恆吉
以上正本證明與原本無異。
如不服本判決，應於收受送達後十日內向本院提出上訴書狀，其
未敘述上訴之理由者並得於提起上訴後十日內向本院補提理由書
（均須按他造當事人之人數附繕本）。「切勿逕送上級法院」。
                                  書記官  陳盈璇
中    華    民    國    98    年    1     月    19    日


司法院資訊處製作；財團法人民間司法改革基金會備份。
